【裁判字號】    92,上訴,695
【裁判日期】    920730
【裁判案由】    強盜等
【裁判全文】
臺灣高等法院臺南分院刑事判決             九十二年度上訴字第六九五號    Ｃ
      上  訴  人  台灣雲林地方法院檢察署檢察官
      被      告  丙  ○  ○
      被      告  乙  ○  ○
      共      同
      指定辯護人   本院公設辯護人  丁  ○  ○
右上訴人因被告強盜等案件，不服臺灣雲林地方法院九十一年度訴字第三四五號中華
民國九十二年五月一日第一審判決（起訴案號：臺灣雲林地方法院檢察署九十一年度
偵字第三六六六號），提起上訴，本院判決如左：
      主      文
上訴駁回。
      理      由
一、公訴意旨略以：被告丙○○、乙○○共同意圖為自己不法之所有，於民國（下同
    ）九十一年八月三十一日凌晨四時十五分許，由被告丙○○駕駛車號Ｎ四－一九
    九五號白色自小客車把風，乙○○駕駛車號八七八－ＱＫ自大貨車，侵入雲林縣
    斗六市○○路六三三巷一號臺灣銀行民生倉庫內，竊取並以掛勾吊取大型白色鐵
    筒，觸動保全系統，保全公司通知保全員即告訴人甲○○前往處理，甲○○抵達
    現場後雖見被告丙○○停車中，惟不以為意，遂先入內處理警報系統，並同時以
    手電筒照亮在現場的被告乙○○，即詢問乙○○到此何事，被告乙○○見事機敗
    漏，竟跳上大貨車並以貨車輾壓甲○○，甲○○持手電筒猛敲司機座玻璃，試圖
    制止，然仍不敵，被告乙○○為防護竊得之贓物，連續輾壓甲○○二次致傷，隨
    即逃逸無蹤，經警旋現拘提歸案，因而認被告二人涉有共犯刑法第三百二十九條
    、第二百七十七條第一項之罪嫌。
二、按犯罪事實應依證據認定之，無證據不得推定其犯罪事實；又不能證明被告犯罪
    或其行為不罰者，應諭知無罪之判決，為刑事訴訟法第一百五十四條、第三百零
    一條第一項所明文。而事實之認定，應憑證據，如未能發現相當之證據，或證據
    不足以證明，自不能以推測或擬制之方法，為裁判之基礎；且告訴人之告訴，係
    以被告受刑事訴追為目的，是其陳述是否與事實相符，仍應調查其他證據以資審
    認，茍其所為之攻擊之詞，尚有瑕疵，則在此瑕疵未究明以前，即不能遽採為斷
    罪之基礎；又認定犯罪事實所憑之證據，雖不以直接證據為限，間接證據亦包括
    在內，然而無論直接或間接證據，其為訴訟上之證明，須於通常一般之人均不致
    有所懷疑，而得確信其為真實之程度者，始得據為有罪之認定，倘其證明尚未達
    到此一程度，而有合理之懷疑存在時，事實審法院復已就其心證上理由予以闡述
    ，敘明其如何無從為有罪之確信，因而為無罪之判決，尚不得任意指為違法，最
    高法院四十年台上字第八六號判例意旨、六十九年台上字第一五三一號判例、七
    十六年台上字第四九八六號判例要旨可資參照。
三、本件檢察官認被告涉有上述罪嫌，無非係以告訴人甲○○之指訴、現場照片、診
    斷書等為其論據。惟訊據被告二人均堅詞否認犯行，被告丙○○辯稱：案發當日
    是乙○○開車載伊到彰化縣北斗鎮的「財瑪環保有限公司」（下稱財瑪公司）的
    資源回收場，為綽號「董仔」之人修理壓路機，伊是凌晨三點左右到那邊，一直
    修理到四點多，不可能去斗六市○○路那邊犯案，車號八七八－ＱＫ大貨車當天
    是停在伊家後面空地，當天被偷了等語。被告乙○○則辯稱：伊不會開大貨車，
    車子也沒有借給別人開，案發前一日晚上凌晨十二點多丙○○約伊去他家，要伊
    載他去彰化縣北斗鎮一資源回收場修車，之後丙○○叫伊去拿油管，伊因為找不
    到地點，就停車在路旁睡覺，後來丙○○打電話給伊，叫伊拿衣服回去給他，他
    才又開車去北斗，案發前後並沒有去剪頭髮等語。經查本案檢察官係以告訴人甲○○之目擊指證為其最主要之論據，而告訴人甲○○於本案審理期間，因車禍不
    幸死亡，有其同事林憲楊於原審提出相驗屍體證明書在卷可參，故僅能以其於警
    訊中陳述為證。惟查：
（一）【告訴人甲○○之指訴前後不一】：
１、依據警訊筆錄之記載，告訴人於第一次警訊中指稱：我於案發當日四時十五分接
    獲通知到達案發地點，發現有部貨車進入倉庫內，白色鐵筒已在貨車上，我上前
    制止，但被貨車拖行輾過，身上多處受傷。告訴人亦指稱：（問：竊嫌共有幾人
    ？）我發現一人，開貨車，車號八七八－ＱＫ號，竊嫌年約三十歲左右，著紅色
    短上衣，留長頭髮，長至脖子等語。當日下午三時五十分，警方對告訴人作第二
    次訊問，告訴人則改稱：經指認衝撞我的車輛是警方尋獲的車輛，我見過車輛所
    有人丙○○，當時我要進入案發現場之巷口時，丙○○就在駕駛座內（問：車頭
    朝向文化路方向），他坐在一部三菱白色自小客車內，車內的人也一直看我，我
    可以確定丙○○坐在駕駛座內，該車距離案發倉庫大門約四十公尺，為把風之人
    等語。又稱：我有穿制服，我到達時發現倉庫大門被打開，發現有一名男子，我
    向他盤問，他說不出所以然，然後開車就要走，我上前制止，被他開車撞傷等語
    （見警卷第八、九頁）。其於檢察官訊問前具結，經檢察官提示被告之照片，訊
    問甲○○當時與其面對面之人是否為乙○○，證人甲○○具結證述稱是，惟又稱
    ：但當時他頭髮是長的等語。其復稱：當日是管制中心通知我，我就趕到案發現
    場，我見到有一部白色三菱轎車停在現場路口，我先處理警報狀況，當時左邊鐵
    門已開，並有一部卡車在裡面行竊，且也有一個人，我拿手電筒直接照對方臉並
    且問他證件，他說是負責要我將白鐵筒吊走，我問他股東姓名，他回答說哪有此
    事，並且上車開車撞我，我用手電筒拼命敲司機座玻璃，但車子將我碰倒並輾過
    我的胸部，我爬起來後又被撞倒一次，並以右前輪拖行我十幾公尺，且再一次輾
    過，後來他就開車沿文化路跑掉了，白色轎車也跑掉了，後來我打電話給管制中
    心，另外我一抵達現場我就報警，我可以確認照片中的乙○○就是開車撞我的人
    ，當時是凌晨四點半等語（見偵卷九十一年九月十六日偵訊筆錄）。
２、告訴人先稱其發現歹徒是一人，留長髮至脖子，穿紅色短上衣，而其於見過被告
    丙○○本人後，認定被告丙○○並非開車行竊並攻擊伊之歹徒，惟卻改稱另有歹
    徒在把風，並指認被告丙○○坐在距離案發現場約四十公尺之車內把風，最後告
    訴人作證指稱行竊開車攻擊伊之人是照片中的乙○○，但當時乙○○是留長髮，
    其對歹徒之人數、長相前後指訴不一。
（二）【告訴人之指訴亦與事實不符】：
１、告訴人甲○○雖指訴：當時我要進入案發現場之巷口時，丙○○就在駕駛座內（
    問：車頭朝向文化路方向），他坐在一部三菱白色自小客車內，車內的人也一直
    看我，我可以確定丙○○坐在駕駛座內，該車距離案發倉庫大門約四十公尺，為
    把風之人等語。然查，案發當時為深夜四時許，天色昏暗，告訴人僅是開車經過
    ，如何能清楚看見，坐在汽車內把風之人的臉孔，且確定其為被告丙○○，再者
    ，若該車真係在把風，於告訴人穿制服經過時，自小客車內之人怎會沒有阻擾告
    訴人至案發現場，或以按喇叭、閃光等通風報信等舉動，來通知行竊之人趕緊離
    開，此均與常情有違。
２、又據告訴人指認：被告乙○○當時是蓄長髮至脖子，穿紅色短上衣，其並稱在制
    止前曾經以手電筒照過乙○○臉部，並與其對話。但卷內照片，包含乙○○於案
    發當日為警拘提到案移送地檢署所拍攝之照片、案發次日為原審法院羈押入看守
    所拍攝之照片（參原審卷第一三五頁所附台灣雲林看守所函文及照片）、檢察官
    偵查中所拍攝之照片（見偵卷第六九頁）、本案人犯送審時拍攝之照片、原審審
    理時法院對證人證述時所拍攝之照片（見原審卷四六至四九頁、一九二頁），乃
    至於辯護人提出乙○○之居家生活照片等，均顯示乙○○是前面禿頭，後面短髮
    。證人李忠桂即財瑪公司負責人證稱：案發當日凌晨二點多見到乙○○時，乙○○的髮型跟現在都一樣，之前乙○○都沒有留過長髮，都是像今天開庭這樣是禿
    頭的短髮等語。證人劉曉雯即被告丙○○之妻亦到庭證稱：乙○○是我先生的朋
    友，從我八十五年結婚認識他到現在，他都是留現在這個髮型（禿頭、短髮）等
    語（均見原審九十二年四月十日訊問筆錄），是告訴人此部分之指訴亦與事實不
    符。證人吳萬恭雖證述：乙○○的髮型可能有改變等語，但證人吳萬恭非頭髮此
    方面專家，其上述證述不僅屬個人意見，亦屬猜測之詞，依法不具證據能力。且
    乙○○到底是在何時、何地剪過頭髮？是案發後剪髮還是案發前剪髮？於案發後
    凌晨時分（四點三十分至七點多）的鄉間，可否找到仍在開張營業之理髮店家？
    若被告乙○○是自行剪髮，或委託其他非專業的人臨時剪髮，有無可能不在其身
    上或車上留下痕跡？又被告乙○○若真有剪髮，則其剪髮前的髮型是如何？是否
    即為長至脖子之長髮？均未見警方均有進一步查證之動作，即無證據可佐，復訊
    據案發後在財瑪公司見到乙○○的證人吳萬恭所長、蘇哲授警員，其亦均證稱：
    當時沒有看見乙○○身上或車上有剪過頭髮的髮屑等語。是難遽以認定被告乙○○於案發後有去理髮之事實。且於同年九月四日（案發後第五日），被告乙○○
    之辯護人即已具狀要求請會同理髮師共同勘驗被告乙○○之髮型是否有新剪痕跡
    （因為照片無從存證有無新剪痕跡），以求保全有利被告乙○○之證據，檢察官
    僅對被告乙○○拍照存卷。於原審審判中，辯護人聲請法院發函請雲林縣女子美
    容商業同業公會派鑑定人到庭會同鑑定乙○○照片之髮型並說明，惟該同業公會
    函文本院稱：本會目前會員中並無具有行政院勞委會職訓局聘任美髮評審資格之
    人員，且本會無理髮專業人員，而回絕法院之要求，基於以上之說明，法院認為
    該鑑定已無從釐清事實，而無必要，公訴人認為被告乙○○是案發後剪過頭髮以
    圖防避告訴人指認云云，並未指出事實的根據，難以採信。
３、再者，告訴人作證稱：其於案發時以手電筒照被告乙○○的臉部，並與乙○○談
    過話等語，若此情為真，顯然告訴人當時已與歹徒正面相對，則乙○○頭頂禿頭
    的事實，是非常明顯的特徵，以告訴人保全人員的警覺性，可以判斷歹徒是長髮
    、穿紅色短上衣、約三十歲等特徵，何以於偵查中，其均未提及歹徒是禿頭的重
    要特徵？若真以手電筒照歹徒臉部，目視歹徒臉部，信最有印象者，當是歹徒正
    面之禿頭，而非歹徒頭部後側長至脖子的頭髮，告訴人在上述情況下，並未指出
    歹徒禿頭，乃因歹徒正面沒有禿頭的特徵，反而是頭部後側的長髮令其印象深刻
    ，是告訴人指認被告乙○○就是歹徒，應屬指認錯誤。
４、又據告訴人指訴：案發時被告乙○○是駕駛大貨車行竊之人，而被告丙○○則是
    駕駛白色自用小客車在一旁把風之人。然查，經警所查獲之大貨車，係屬被告丙○○所有，白色自用小客車則是乙○○所有，業據被告二人供陳在卷，而經本院
    訊問被告乙○○，其亦否認會駕駛大貨車（見本院九十二年七月二十三日審判筆
    錄），是縱被告二人有至現場行竊，亦應被告丙○○駕駛自己所熟稔之大貨車，
    而被告乙○○駕駛自己之自小客車，方合常情，又何需互換車子駕駛，告訴人此
    部分之指訴亦不合常情，難以採憑。
（三）【無其他證據足以補強證人指訴之瑕疵】：
１、證人施玫成雖證稱：我有請告訴人再確認丙○○到底是不是現場把風的人，因為
    之前在醫院的時候，甲○○有透過同事向我們說那人在外面開一台白色三菱自小
    客車，他人在裡面，所以我請告訴人確定是否如此，告訴人說是，在醫院指認時
    保全公司謝金森有在場，當初在派出所對乙○○製作筆錄時，保全公司謝金森私
    底下跟我說早上帶過去的人是把風的人，他說是甲○○有跟他說，謝金森說完之
    後，我沒有去向甲○○確認，是做完筆錄後才將丙○○帶過去給告訴人指認等語
    （見原審九十二年三月十三日訊問筆錄）。惟查，此部分陳述卻與證人謝金森即
    新光保全公司處長（甲○○之上司）證述：我是案發當日早上六點四十五分左右
    到醫院，陪甲○○至將近十點才回家，我沒有看到警方帶人指認的事，因為我中
    間有事離開病房，當我再進病房時，甲○○告訴我剛剛警察有帶嫌犯供其指認，
    他說來讓他指認那個嫌犯是坐在白色三菱車上，不過他不是很確定，我剛到醫院
    他還蠻清醒，我問他現場情形，他說他接到通報趕到現場，看到標的物鐵道旁有
    一部白色三菱汽車，但他沒有記到車號，他說裡面有一個頭髮長的男人，他當時
    並沒有說白色三菱汽車的人就是在把風，或類似這類的話，他說現場有一部白色
    可疑車輛，沒有說為何可疑，亦沒有說該白色車輛有按喇叭、閃燈等阻擾或通風
    報信之行為，他跟我說，他有向警察說很像，（問：你說你到急診室時甲○○有
    告訴你嫌犯長相？）有，他說嫌犯是頭髮長長的男生，再來就講搏鬥經過，（問
    ：他說很像時有沒有說因為嫌犯如何所以很像？）他說嫌犯的長相及頭髮很像，
    （問：他所謂長相很像，但是他不曾真正跟你描述真正搶匪的長相，只是描述到
    頭髮而已？）對等語。又稱：甲○○沒有請我向警察表示被指認的人是把風的人
    ，我也沒有到派出所或打電話向警員做這樣表示，我有到警局去瞭解，我只是隨
    口說甲○○有描述嫌犯長頭髮的模樣，並沒有對施玫成說早上帶過去的人就是把
    風的人，我沒有向警察或是任何人提到所謂把風或接應之類的話等語（見原審九
    十二年四月十日訊問筆錄）不符。按證人謝金森係新光保全公司處長，且為告訴
    人甲○○之上司，其與被告二人係立於相對立場，斷無刻意迴護被告之理，是證
    人施玫成此部分之證述，尚難採為補強告訴人指訴之依據。
２、又證人陳彥智雖證稱：當日早上八點多我帶丙○○到洪揚醫院讓被害人指認，被
    害人當時說開貨車的跟這個不像，頭髮長一點，然後旁邊有一部白色三菱轎車，
    坐在裡面的人就是這個人等語。又稱：他說開貨車的人頭髮比較長，旁邊那部轎
    車不曉得是不是開貨車的朋友，坐在轎車內的人背影跟丙○○是七、八分像，他
    說他過去的時候有跟坐在白色轎車裡面的人照過面，之後我就將丙○○帶回派出
    所等語（均見原審九十二年四月十日訊問筆錄）。此部份陳述不但屬於傳聞陳述
    ，但對如此重要之現場指認敘述，身為值勤員警之證人陳彥智卻證稱沒有記載筆
    錄，按現場製作筆錄已難免有時失真，在沒有紀錄的情況下，事後的口頭轉述當
    然錯誤機率更大，此觀上述證詞中所謂「坐在裡面的人就是這個人」，與「跟丙○○是七、八分像」之證詞，及「坐在轎車內的人背影」，與「有跟坐在白色轎
    車裡面的人照過面」之證詞，這種「就是這人」、「七、八分像」的不一致，「
    背影」、「照過面」的不一致即知，且訊據證人陳彥智又證稱：我回去有跟施玫
    成講這個情況，說他有像，所以施玫成才又作指認等語（見原審九十二年四月十
    日訊問筆錄），亦與施玫成上開證述把風之事是謝金森告知，同事回來是說現在
    可能沒辦法指認等情完全不符，是陳彥智上述證詞不但與證人施玫成之證詞矛盾
    ，且前後不一，難以確認是否與事實相符，是其證述亦難補強告訴人指訴之瑕疵
    。
（四）【被告二人具有不在場證明】：
１、訊據證人李忠桂即財瑪公司負責人於原審到庭證稱：我的職業是做資源回收，常
    請丙○○幫我維修壓路機、壓縮機等資源回收廠機具，丙○○在幫我修理機器的
    時候，警察曾經到我的回收廠找過我，九十一年八月三十一日警察去找我前幾天
    ，我就叫丙○○去幫我修理了，八月三十一日約五、六點的時候丙○○打電話給
    我，叫我到回收廠載他去北斗分局，我確定當天丙○○有去幫我修理機器，他約
    二點多，由乙○○駕駛白色一千六百ＣＣ或是一千八百ＣＣ大小的自小客車載他
    到資源回收廠，該自小客車與卷附照片之自小客車外型差不多，我在回收廠外面
    空地拿飲料請他喝以後我就回員林家睡覺了，回家要睡覺時看時間已經接近三點
    了，（問：為何要三更半夜叫他去工作？）因為我在好幾天前就叫他去修理了，
    但是他一直都沒有空閒，所以才利用晚上去修理，當天是壓路機的油壓管、電路
    有問題，我叫他幫我巡一巡，我沒有注意到丙○○二點多與五點多時衣服有無更
    換過，在回收廠時斗六所長（指吳萬恭）有問我丙○○幾點來，我說他們是二、
    三點來的，警察沒有要求我去作筆錄，我去現場有向所長自我介紹，也有拿名片
    給所長，並說如果有問題請所長打電話給我，（問：半夜修理機器有何緊急性？
    ）我隔天要使用，而且我好幾天前就叫他來修理了，是我自己要使用，丙○○平
    常稱呼我「董仔」，他曾經開卷附照片的大貨車去修理過東西，報酬是以小時計
    算，一小時約二百元，好幾天才一起給他等語（見原審九十二年四月十日訊問筆
    錄）。核與被告二人於偵審中所供相符。證人李忠桂又稱：（問：在丙○○的警
    訊筆錄內有提到你向所長表示丙○○及乙○○二人是在凌晨三點三十分才到你回
    收廠？）所長問我的時候我沒有說三點半，我是說二、三點才到等語」。其證言
    業已提供被告二人之不在場證明。
２、雖然證人吳萬恭於原審庭訊中作證稱：公司負責人到達資源回收廠後，我們問他
    有無僱用人來修理，老闆說沒有，丙○○一直強調說是誰要借用，之後老闆就說
    「喔」、「這樣」等語（見原審九十二年三月十三日訊問筆錄）。惟上述說詞警
    方不僅沒有對李忠桂製作筆錄以存證，顯屬傳聞，且經傳訊證人李忠桂於庭訊中
    亦證稱：（問：所長他說曾經問過你，但是你表示不認識他們二人，這種說法是
    否正確？）沒有啦，我有一些東西都是請他幫我處理的，（問：所長到庭作證時
    有提到他有問你有無僱用人來修理，你說沒有，丙○○就一直強調是誰要借用，
    之後妳就說喔這樣，這種說法是否正確？）不正確，我去以後所長他們就在那邊
    ，他們問說被告是幾點來的，我說是二點多，所長說有沒有請他們過來，我說有
    ，我好幾天前就叫他們過來了等語（見原審九十二年四月十日訊問筆錄）。證人
    蘇哲授亦證稱：（問：你們去現場時是否問李忠桂是否有請丙○○來修理機器？
    ）我們有問他說機器是否今日要出租，並沒有問是否叫丙○○來修理機器等語（
    見原審九十二年四月十日訊問筆錄），核與證人吳萬恭所述又屬不符，是證人吳
    萬恭此部分之證言，難以採為彈劾證人李忠桂之依據。
３、且證人劉曉雯即丙○○之妻證稱：我先生平日從事招牌製作，但因家中經濟，所
    以他也有去幫人修理機器，我不認識他幫何人修理機器，修理的時間是夜間比較
    多，因為他白天還要從事招牌工作，所以他大都是晚上出去，（問：妳先生工作
    時是否常常請乙○○一起去？）以前沒有，是後來才請他載我先生過去還是請他
    幫忙，九十一年八月三十一日我先生有出門，當晚我與小孩準備要就寢，我先生
    在晚上一點多有進房間拿衣服要換，至於他幾點出門我沒注意，我沒有看見我先
    生拿何衣服，（問：妳先生為了什麼事情出門？）他進房間時我有問他，因為他
    先前就有跟我講過他當天晚上要出門修東西，所以當晚我是問他是否要出門，要
    自己開車去，（問：他拿衣服到出門是否間隔很久？）應該沒有，因為對話完後
    沒有多久我有聽到後門鎖門的聲音，（問：是否知道妳先生跟誰出去？）我沒有
    出去看，但我有問他，他說是乙○○要來載他，（問：妳知道妳先生跟乙○○開
    什麼東西出去？）當天我沒有出去看，但以往都是乙○○開他的自小客車來載我
    先生，當天晚上我沒有聽到我家大貨車發動的聲音，大貨車停放的地方離我的房
間約四、五十公尺而已，（問：在妳睡覺過程中或是警察來的過程中途，妳先生
    是否回來開大貨車？）我不知道，因為我後來就睡著了，（問：乙○○有沒有回
    來找妳要妳先生的衣服？）沒有，如果有人來開我房門的話我就會醒來，但是如
    果開外面的門我就不會注意，（問：妳在九十一年八月三十一日凌晨有沒有聽到
    妳家屋外有大貨車被啟動的聲音？）在我睡著之前沒有，睡著之後我就不知道了
    ，我大概都是二點多睡覺的，是警察來的時候才知道我家大貨車不見了等語。復
    證稱：當天我先生有跟我說要到彰化修理東西，我確定我先生不是開大貨車出門
    的，（問：既然乙○○沒有進妳家，怎麼知道乙○○去載妳先生？）原本我先生
    在等乙○○，後來他跟乙○○出去了，所以就拿了衣服走了等語（均見原審九十
    二年四月十日訊問筆錄）。劉曉雯並當庭繪製其住家與大貨車停放之相關位置附
    卷佐證。其證詞核亦與被告於偵審中所供一致。至於證人吳萬恭於原審庭訊中證
    稱：丙○○的太太與他的母親在派出所，之前我問他太太穿什麼衣服出去，結果
    他太太在派出所看到丙○○穿的衣服，問他說你為何有這件衣服，這是我親耳聽
    到的，丙○○就說我是在洗衣機裡面拿出來的，妳都不知道，他太太就沒有再問
    了云云。又證稱：後來乙○○因為我們有電話問他太太，他太太說他是穿藍色的
    ，與乙○○當時所穿衣服不一樣，所以我們懷疑他們當時把作案衣服換掉云云（
    見原審九十二年三月十三日訊問筆錄），然訊之證人劉曉雯則證稱：（問：妳有
    沒有問他說為何穿這件衣服？）沒有，因為我根本不知道他當天穿什麼衣服出去
    ，警察問我我是說他平常都穿ＰＯＬＯ衫，警察有問我丙○○有什麼種類的衣服
    ，我說都有，（問：當時是否說為什麼有這件衣服？）沒有，我是問他今天怎麼
    穿這件，因為他平常都穿ＰＯＬＯ衫等語（見原審九十二年四月十日訊問筆錄）
    。是證人吳萬恭上述被告換衣服之證詞係屬傳聞聽說，且屬猜測，無證據能力。
    至於劉曉雯於警訊中所稱：丙○○是凌晨二點半過後才出門一事，證人劉曉雯對
    此證稱：當時我是回答大概一、二點吧，我說我沒有確定，但是警察就問我是二
    點幾分，我就直接回答說是二點多吧，警察就說要確定二點二十分還是二點半，
    所以我說大概二點半等語。就此部分，因證人劉曉雯於警訊中之說法沒有可信性
    的情況擔保，亦無錄音帶可資查證，而其於審判中已具結擔保其證述之實在，並
    已接受詰問，對此有詳盡之說明，當以其在審判中之證詞為可信。
４、而警方是在案發後，隨即依據告訴人指稱之大貨車車號，查到車主為丙○○，所
    長吳萬恭、警員蘇哲授即趕至丙○○家裡，經丙○○的太太告知丙○○是在彰化
    北斗，所長並電話問丙○○人在哪裡，丙○○告知伊是在田中鎮一個資源回收廠
    那裡，吳萬恭所長與蘇哲授警員即依據丙○○的說法，於早上六點左右到達該資
    源回收廠，發現丙○○在該處，上身赤膊，在修理一台壓路機，丙○○向警方表
    示是老闆叫他來修理的，吳萬恭即請丙○○通知回收廠負責人過來說明，吳萬恭
    並問丙○○如何過來，丙○○說是與乙○○一起來的，他叫乙○○到社頭拿風管
    過來，之後丙○○就通知乙○○過來，等了約一個多小時，七點多的時候乙○○
    到資源回收廠，警方即將其二人帶回派出所等情，為證人吳萬恭、蘇哲授證述一
    致。證人蘇哲授並證稱：我們到丙○○住處，其家人說丙○○不在，我們就問貨
    車是否在家，他太太回答說貨車放在他們家後面，所以我們就找他太太一起去後
    面看，沒有發現大貨車，我們就問丙○○人在哪裡等語（見原審九十二年四月十
    日訊問筆錄）。由證人吳萬恭、蘇哲授之證詞，亦可明警方於案發後隨即查訪丙○○時，丙○○是在彰化縣田中鎮○○路一號之資源回收廠，並且佐證於警方到
    達丙○○住處前，劉曉雯確實不知道丙○○使用的大貨車已不見蹤影，丙○○於
    當日凌晨出門時，並未駕用歹徒作案之大貨車，而是由乙○○載走一事，應可確
    定。
５、證人吳萬恭又指證：丙○○修理機器身體沒有流汗、乾淨、僅手部有油墨、手背
    沒有等語，其與證人蘇哲授均指證：現場僅有路燈，沒有修理機器之照明設備等
    語，而推論丙○○修理機器可能是偽裝云云（見原審九十二年三月十三日訊問筆
    錄）。但如前所述，證人李忠桂已證實當日確實叫丙○○前來修理機具，其並證
    稱：是來更換油管及電路，修理的時間要看問題的大小，當天修理現場是在我資
    源回收廠外面有一盞路燈，用路燈來修理機器已經很亮了等語（見原審九十二年
    四月十日訊問筆錄）。可見，修理機具若真屬燈光不明，丙○○自會向在場的李
    忠桂要求燈具及電源，不致於由吳萬恭、蘇哲授來判定，而且到底修理機具的哪
    個部位，需要多少照明設備才屬合理，修理該等部分是否會造成身體其他部分沾
    污，因未見警方有進一部查證，以致無從判斷。是證人吳萬恭、蘇哲授所稱偽裝
    之詞，亦僅止於其個人之推想，難以遽為不利被告丙○○之認定。
四、綜所述上，被告二人白天時均另有工作，卻於半夜時分另至北斗替人工作，其行
    徑雖屬可疑，惟本件告訴人的指認既有瑕疵，復查無其他足證被告犯罪之積極證
    據，揆諸前揭判例意旨，本件因被告犯罪不能證明，自應為其二人無罪之諭知。
    原審以不能證明被告犯罪，諭知被告無罪，核無不合。檢察官上訴意旨指摘原判
    決採證不當，為無理由，應予駁回。
據上論結，應依刑事訴訟法第三百六十八條，判決如主文。
本案經檢察官李傳來到庭執行職務。
中    華    民    國      九十二      年      七      月      三十      日
                                  臺灣高等法院臺南分院刑事第五庭
                                      審判長法官  楊    明    章
                                            法官  戴    勝    利
            法官  顏    基    典
右正本證明與原本無異。
檢察官如不服本判決，應於判決送達後十日內向本院提出上訴書。
                                      法院書記官  呂    嘉    文
中    華    民    國      九十二      年      七      月      三十      日


司法院資訊處製作；財團法人民間司法改革基金會備份。
